臺灣雲林地方法院刑事判決　　　　　　　96年度交易字第40號
公　訴　人　臺灣雲林地方法院檢察署檢察官
被　　　告　丙○○
上列被告因過失傷害等案件，經檢察官提起公訴（96年度調偵字
第11號），被告自白犯罪，本院合議庭裁定由受命法官獨任依簡
式審判程序審理，判決如下：
    主  文
丙○○服用酒類，不能安全駕駛動力交通工具而駕駛，處有期徒
刑陸月，減為有期徒刑月；又因過失傷害人致重傷，處有期徒
刑壹年肆月，減為有期徒刑捌月。應執行有期徒刑拾月。
    事  實
一、丙○○於民國95年1 月2 日18時起，至同日22時10分止，在
    雲林縣斗南鎮鎮○路朋友住處飲用啤酒五瓶，呼氣酒精濃度
    達0.78 mg/l 以上，已不能安全駕駛車輛，竟仍駕駛車號48
    20-JZ 號自小客車，自其友人住處出發，沿雲林縣斗六市○
    ○路由東向西方向行駛，欲返回雲林縣莿桐鄉住處，於同日
    22時27分許，行經雲科路陸橋，進入設有快慢車道分隔島之
    慢車道內，本應注意慢車道速限50公里，不得超速行駛，且
    應注意車輛行駛時之車前狀況，隨時採取必要之安全措施，
    而當時天候晴、橋樑道路、柏油路面乾燥、無缺陷、無障礙
    物及視距良好，無不能注意情事，疏未注意，貿然以時速70
    公里速度，超速行駛，迨見同向前方騎乘腳踏車行駛於慢車
    道上之甲○○時，煞停不及，以其自小客車右前車頭，自後
    追撞甲○○騎乘之腳踏車，甲○○人車倒地，因而受有右側
    臂神經叢麻痺、右肩右肘殘廢之傷害，已毀敗右肢之機能。
    丙○○所駕駛之自小客車，亦因撞擊力道猛烈，右前車頭保
    險桿及引擎蓋均嚴重凹陷，前擋風玻璃及天窗玻璃均碎裂。
    丙○○肇事後，以行動電話撥打110 及119 報案，停留在現
    場，等待警方到警處理，於犯罪未經發覺前，向到場處理警
    員，承認為肇事者，自願接受裁判。嗣經到場處理員警對丙
    ○○施以酒測，始測得吐氣所含酒精濃度為0.78 mg/l 。
二、案經雲林縣斗六分局報請臺灣雲林地方法院檢察署檢察官偵
    查起訴。
    理  由
一、訊據被告丙○○於本院坦承上揭事實不諱，核與被害人甲○
    ○之父乙○○於警詢及檢察官訊問時指訴情節相符，並有酒
    精測定值測試紙、道路交通事故現場圖、道路交通事故調查
    報告表(一)(二)各一件及現場照片十張在卷可稽。而被害人甲○
    ○因此車禍，受有右側臂神經叢麻痺、右肩右肘殘廢之重傷
    害，已達修正前刑法第10條第4 項第4 款所定「毀敗一肢以
    上之機能」，自屬重傷害無誤，有長庚紀念醫院診斷證明書
    及國立臺灣大學醫學院附設醫院雲林分院96年6 月14日台大
    雲分歷字第0960003873號函各一紙在卷可憑。次按行車速度
    ，依速限標誌或標線之規定；汽車駕駛人應注意車前狀況，
    隨時採取必要之安全措施，道路交通安全規則第93條第1 項
    及第94條第3 項分別定有明文。被告行駛之雲科路陸橋，快
    慢車道間設有分隔島，依道路交通管理處罰條例第95條第2
    項規定，被告固得駕車行駛於慢車道，但仍應依行車速限標
    誌行駛，且應注意上述道路交通安全規定。依附卷之交通事
    故調查報告表所載肇事路段速限50公里，肇事當時天候晴、
    橋樑道路、柏油路面乾燥、無缺陷、無障礙物、視距良好，
    則肇事當時，被告無不能注意情事，竟超速行駛，且疏未注
    意車前狀況，以其自小客車右前車頭，自後追撞被害人甲○
    ○，致使被害人甲○○受有右側臂神經叢麻痺、右肩右肘殘
    廢之重傷害，足證被告之駕車失當行為，自有過失，且與被
    害人甲○○受重傷結果間，有相當因果關係甚明。綜上，本
    件事證明確，被告犯行，堪以認定。
二、查被告行為後，刑法業於94年1 月7 日修正，94年2 月2 日
    公布，於95年7 月1 日施行。按行為後法律有變更者，適用
    行為時之法律，但行為後之法律有利於行為人者，適用最有
    利於行為人之法律，現行刑法第2 條第1 項定有明文。又比
    較新舊法時，應就罪刑有關之共犯、未遂犯、想像競合犯、
    牽連犯、連續犯、結合犯，以及累犯加重、自首減輕暨其他
    法定加減原因（如身分加減）與加減例等一切情形，綜其全
    部罪刑之結果而為比較。最高法院95年度第8 次刑事庭會議
    決議可資參照。關於被告犯行新舊法比較援引附表。核被告
    所為，係犯刑法第185 之3 酒醉駕車罪及同法第284 條第1
    項後段過失致重傷罪。又被告酒醉駕車，因而致被害人甲○
    ○受傷，應負過失致重傷害之刑事責任，依道路交通管理處
    罰條例第86條第1 項規定，加重其刑。又被告就過失致重傷
    害罪部分，於肇事後，於偵查犯罪機關發覺其犯罪前，對到
    場處理之警員，坦承肇事，接受裁判，核屬自首，應依修正
    前刑法第62條前段規定，減輕其刑。被告所犯過失致重傷罪
    ，刑有加重及減輕，依法先加後減。其所犯上開二罪間，犯
    意各別、罪名互殊，應予分論併罰。爰審酌被告飲酒後，已
    無法安全駕駛車輛，竟仍超速駕車，且未注意車前狀況，行
    經橋樑路段，自後撞及被害人甲○○所騎乘之腳踏車，致使
    被害人甲○○受有右側臂神經叢麻痺、右肩右肘殘廢等重傷
    害，而被害人甲○○案發時年僅13歲，受此傷害，已無法回
    復右手臂機能，影響一生，造成被害人甲○○極大損害度，
    被告過失情節嚴重，應予從重量刑，及迄未與被害人家屬達
    成和解，暨犯後坦承犯行等一切情狀，判處如主文所示之刑
    。又被告所犯上開二罪，均於96年4 月24日前，合於減刑條
    件，應依中華民國96年罪犯減刑條例第2 條第1 項第3 款、
    第7 條第1 項、第10條第1 項規定，各減為有期徒刑三月及
    八月，並定應執行有期徒刑十月，併此說明。
據上論斷，應依刑事訴訟法第273 條之1 第1 項、第284 條之1
、第299 條第1 項前段，刑法第185 之3 、第284 條第1 項後段
、第2 條第1 項前段、修正前刑法第62條前段、第51條第5 款，
道路交通管理處罰條例第86條第1 項，罰金罰鍰提高標準條例第
1 條前段，中華民國96年罪犯減刑條例第2 條第1 項第3 款、第
7 條第1 項、第10條第1 項，判決如主文。
本案經檢察官蕭如娟到庭執行職務
中　　華　　民　　國　　96　　年　　7 　　月　　25　　日
                  刑事第二庭    法  官  柯志民
以上正本證明與原本無異。
如不服本判決，應於判決收受後10日內，向本院提出上訴狀（須
附繕本）。
                                書記官　魏輝碩
中　　華　　民　　國　　96　　年　　7 　　月　　25　　日
附表：
┌────────┬────────┬────────┬────────┐
│法        條    │修正前規定      │修正後規定      │新舊法之適用    │
├────────┼────────┼────────┼────────┤
│刑法第10條第4 項│稱重傷者，謂左列│稱重傷者，謂下列│(一)適用舊法。    │
│關於重傷害之定義│傷害：          │傷害：          │(二)被告行為後，刑│
│                │一、毀敗一目或二│一、毀敗或嚴重減│法業已修正施行，│
│                │    目之視能。  │    損一目或二目│其中第10條第4項 │
│                │二、毀敗一耳或二│    之視能。    │有關重傷之定義，│
│                │    耳之聽能。  │二、毀敗或嚴重減│已由原先須達到「│
│                │三、毀敗語能、味│    損一耳或二耳│毀敗」身體機能之│
│                │    能或嗅能。  │    之聽能。    │程度，變更為「毀│
│                │四、毀敗一肢以上│三、毀敗或嚴重減│敗」或「嚴重毀損│
│                │    之機能。    │    損語能、味能│」身體機能均屬之│
│                │五、毀敗生殖之機│    或嗅能。    │，因屬構成要件之│
│                │    能          │四、毀敗或嚴重減│變更，自有必要比│
│                │    。          │    損一肢以上之│較新舊法，經比較│
│                │六、其他於身體或│    機能。      │結果，以修正前刑│
│                │    健康，有重大│五、毀敗或嚴重減│法要件較有利於行│
│                │    不治或難治之│    損生殖之機能│為人，是應依刑法│
│                │    傷害。      │    。          │第2 條第1 項前段│
│                │                │六、其他於身體或│規定，適用修正前│
│                │                │    健康，有重大│刑法規定。      │
│                │                │    不治或難治之│                │
│                │                │    傷害。      │                │
├────────┼────────┼────────┼────────┤
│刑法第284 條第1 │罰金罰鍰提高標準│刑法施行法第1 條│(一)適用舊法。    │
│項後段法定刑關於│條例第1 條前段規│之1 規定：「中華│(二)本件被告所犯刑│
│罰金部分：罰金罰│定：「依法律應處│民國94年01月07日│法第284 條第1 項│
│鍰提高標準條例第│罰金、罰鍰者，就│刑法修正施行後，│後段之罪法定刑有│
│1條 前段、現行法│其原定數額得提高│刑法分則編未修正│罰金刑（銀元500 │
│規所定貨幣單位折│為2 倍至10倍。」│之條文定有罰金者│元以下），且為刑│
│算新台幣條例第2 │現行法規所定貨幣│，自94年01月07日│法分則編未修正之│
│條、刑法第33條第│單位折算新台幣條│刑法修正施行後，│條文而定有罰金刑│
│5款             │例第2 條規定：「│就其所定數額提高│者，於刑法施行法│
│                │現行法規所定金額│為30倍，但72年06│第1 條之1 修正增│
│                │之貨幣單位為圓、│月26日到94年01月│訂前，其貨幣單位│
│                │銀元或元者，以新│07日新增或修正之│為銀元，是被告所│
│                │台幣元之3 倍折算│條文，就其所定數│犯刑法第284條第 │
│                │之。」          │額提高為3 倍。」│1 項後段之罪罰金│
│                │刑法第33條第5 款│刑法第33條第5 款│刑之提高標準，於│
│                │規定：「罰金：1 │規定：「罰金：新│適用罰金罰鍰提高│
│                │元以上。」      │台幣1,000 元以上│標準條例第1 條前│
│                │                │，以百元計算之。│段及現行法規所定│
│                │                │」              │貨幣單位折算新台│
│                │                │                │幣條例第2 條規定│
│                │                │                │換算為新台幣時，│
│                │                │                │法定刑罰金部分，│
│                │                │                │應為罰金新台幣15│
│                │                │                │,000元以下（乘以│
│                │                │                │10，再乘以3） 。│
│                │                │                │如適用刑法施行法│
│                │                │                │第1 條之1 規定提│
│                │                │                │高30倍，則為罰金│
│                │                │                │新台幣15,000元以│
│                │                │                │下（乘以30），故│
│                │                │                │關於法定刑為罰金│
│                │                │                │部分之提高標準，│
│                │                │                │新法非較有利於被│
│                │                │                │告，本案關於刑法│
│                │                │                │第284 條第1 項後│
│                │                │                │段之罪法定刑罰金│
│                │                │                │提高標準部分，應│
│                │                │                │依刑法第2 條第1 │
│                │                │                │項前段規定，適用│
│                │                │                │行為時之法律即罰│
│                │                │                │金罰鍰提高標準條│
│                │                │                │例第1 條前段及現│
│                │                │                │行法規所定貨幣單│
│                │                │                │位折算新台幣條例│
│                │                │                │第2 條之規定。  │
│                │                │                │(三)法定刑罰金部分│
│                │                │                │，依修正前刑法第│
│                │                │                │33條第5 款規定，│
│                │                │                │及罰金罰鍰提高標│
│                │                │                │準條例第1 條前段│
│                │                │                │提高後，再依現行│
│                │                │                │法規所定貨幣單位│
│                │                │                │折算新台幣條例第│
│                │                │                │2 條換算為新台幣│
│                │                │                │時，為新台幣6元 │
│                │                │                │以上至30元以上，│
│                │                │                │依修正後刑法第33│
│                │                │                │條第5 款規定，為│
│                │                │                │新台幣1,000 元以│
│                │                │                │上，修正後刑法第│
│                │                │                │33條第5 款規定非│
│                │                │                │較有利於被告，依│
│                │                │                │刑法第2 條第1項 │
│                │                │                │前段規定，應適用│
│                │                │                │修正前刑法第33  │
│                │                │                │條第5 款規定。  │
├────────┼────────┼────────┼────────┤
│刑法第62條自首  │對於未發覺之罪自│對於未發覺之罪自│(一)適用舊法。    │
│                │首而受裁判者，減│首而受裁判者，得│(二)被告行為及自首│
│                │輕其刑。但有特別│減輕其刑。但有特│後，刑法第62條已│
│                │規定者，依其規定│別規定者，依其規│修正，修正前規定│
│                │。              │定。            │為「必減」其刑，│
│                │                │                │修正後改為「得減│
│                │                │                │」其刑，此項變動│
│                │                │                │影響行為人之刑罰│
│                │                │                │法律效果，自屬法│
│                │                │                │律變更，經比較新│
│                │                │                │舊法結果，認修正│
│                │                │                │前規定較有利於被│
│                │                │                │告，應依刑法第2 │
│                │                │                │條第1 項前段規定│
│                │                │                │，適用修正前刑法│
│                │                │                │第62條，減輕其刑│
│                │                │                │。              │
├────────┼────────┼────────┼────────┤
│刑法第51條第5款 │宣告多數有期徒刑│宣告多數有期徒刑│(一)適用舊法。    │
│數罪併罰定應執行│者，於各刑中之最│者，於各刑中之最│(二)修正後刑法第51│
│刑              │長期以上，各刑合│長期以上，各刑合│條第5 款規定並非│
│                │併之刑期以下，定│併之刑期以下，定│較有利於被告，依│
│                │其刑期。但不得逾│其刑期。但不得逾│刑法第2 條第1項 │
│                │20年。          │30年。          │前段規定，適用修│
│                │                │                │正前刑法第51 條 │
│                │                │                │第5 款規定定其應│
│                │                │                │執行之刑。      │
└────────┴────────┴────────┴────────┘
論罪之法條全文：
刑法第185條之3：
服用毒品、麻醉藥品、酒類或其他相類之物，不能安全駕駛動力
交通工具而駕駛者，處一年以下有期徒刑、拘役或三萬元以下罰
金。
刑法第284條
因過失傷害人者，處六月以下有期徒刑、拘役或五百元以下罰金
，致重傷者，處一年以下有期徒刑、拘役或五百元以下罰金。
從事業務之人，因業務上之過失傷害人者，處一年以下有期徒刑
、拘役或一千元以下罰金，致重傷者，處三年以下有期徒刑、拘
役或二千元以下罰金。
